臺灣高雄地方法院刑事判決　　　　　　　96年度訴字第4253號
公　訴　人　臺灣高雄地方法院檢察署檢察官
被　　　告　甲○○
上列被告因偽造文書等案件，經檢察官提起公訴（96年度偵字第
12623 號），被告於準備程序中就被訴事實為有罪之陳述，經本
院告知簡式審判程序之旨，並聽取被告與公訴人之意見後，本院
合議庭裁定由受命法官獨任進行簡式審判程序，判決如下：
    主  文
甲○○服用酒類，不能安全駕駛動力交通工具而駕駛，處有期徒
刑肆月，減為有期徒刑貳月，如易科罰金，以新臺幣壹仟元折算
壹日；又行使偽造私文書，足以生損害於公眾及他人，處有期徒
刑陸月，減為有期徒刑參月，如易科罰金，以新臺幣壹仟元折算
壹日，扣案如附表所示之署名貳拾肆枚、指印肆拾肆枚均沒收之
。應執行有期徒刑肆月，如易科罰金，以新臺幣壹仟元折算壹日
，如附表所示之署名貳拾貳枚、指印肆拾肆枚均沒收之。
    事  實
一、甲○○於民國96年4 月17日下午6 時許，在高雄縣鳳山市○
    ○路附近某處服用啤酒約3 瓶後，已達不能安全駕駛動力交
    通工具之程度，仍騎乘友人洪福進所有車牌號碼WZH-471 號
    之輕型機車自該處出發，沿高雄市○○區○○路南往北方向
    行進，嗣於同日下午7 時16分許，行經高雄市○○區○○路
    402 之13號前時，因酒後駕車失控，與陳文成所駕駛車牌號
    碼ZR-2216 號自小客車發生碰撞，經警到場處理，當場測得
    甲○○呼氣中酒精濃度為每公升1.08毫克。詎甲○○為逃避
    刑責，又基於行使偽造文書之犯意，於警察到場處理及製作
    筆錄時均冒用其妹乙○○之名，並接續以乙○○之名義，偽
    造高雄市政府警察局舉發違反道路交通管理事件通知單、逕
    行逮捕通知書並向承辦員警行使之，足以生損害於乙○○及
    道路交通管理、刑案偵辦之正確性，又接續於高雄市政府警
    察局苓雅分局三多路派出所調查筆錄、權利告知通知書、口
    卡片、酒精濃度測試紀錄表、道路交通事故現場圖、高雄市
    政府警察局交通大隊交通事故談話紀錄表、高雄市政府警察
    局苓雅分局被留置人入室通知單、高雄市政府警察局苓雅分
    局被留置人出室通知單上，偽造乙○○之署押，致生損害於
    乙○○之權益及司法機關偵辦犯罪之正確性。嗣經乙○○於
    檢察官傳訊時到場否認為犯罪者，始悉上情。
二、案經高雄市政府警察局苓雅分局報告臺灣高雄地方法院檢察
    署檢察官偵查起訴。
    理  由
一、訊據被告甲○○對於前開犯罪事實坦承不諱，並有證人乙○
    ○於偵查中之結證可參，復有內政部警政署刑事警察局刑紋
    字第0960078267號鑑驗書、臺灣高雄地方法院檢察署指紋記
    錄卡、高雄市政府警察局舉發違反道路交通管理事件通知單
    、高雄市政府警察局苓雅分局三多路派出所調查筆錄、口卡
    片、酒精濃度測試紀錄表、道路交通事故現場圖、高雄市政
    府警察局交通大隊交通事故談話紀錄表、權利告知通知書、
    逕行逮捕通知書、高雄市政府警察局苓雅分局被留置人入室
    通知單、高雄市政府警察局苓雅分局被留置人出室通知單在
    卷足憑，堪認被告前開任意性自白與事實相符，本件事證明
    確，應依法論罪科刑。
二、按刑法第185 條之3 規定服用酒類致不能安全駕駛動力交通
    工具而駕駛罪，係抽象危險犯，並不以發生具體危險為必要
    ，至所謂酒醉狀態，只需一般評價程度達於對車輛駕駛行為
    失其必要之注意力或判斷力之虞即可，至實際上對駕駛行為
    是否發生具體危險，並非首要考慮之因素，而服用酒類不能
    安全駕駛動力交通工具之認定，參考德國、美國之認定標準
    ，對於酒精濃度吐氣已達每公升0.55毫克，肇事率為一般正
    常人之10倍，即認為已達不能安全駕駛之標準。本件被告酒
    後駕車，經測得其呼氣酒精濃度每公升1.08毫克，此有被告
    酒精濃度測試值記錄紙足憑，且因酒醉意識不清無法注意車
    前狀況而發生交通事故，查獲過程中並有語無倫次、含糊不
    清、多話、腳步不穩等情事，此均有刑法第185 條之3 案件
    測試觀察紀錄表報告書可資佐證，更足認被告確因飲酒已達
    不能安全駕駛動力交通工具之程度無疑。次按被告在附表編
    號一警員填發之舉發違反道路交通管理事件通知單上之「收
    受通知聯者簽章」欄上偽造乙○○之署名於其上，該通知單
    即含有收據之性質；又人民被逮捕拘禁時，執行機關應即將
    逮捕拘禁之原因，以書面告知本人及其本人指定之親友，提
    審法第2 條第1 項定有明文，故如附表編號八九之逮捕通知
    ，從其形式上觀察，足以表示簽名人已知悉其受逮捕之原因
    及要否通知親友之意旨，並足為簽名人出具收受該逮捕通知
    之證明，具文書之外觀，自具私文書之性質（最高法院93年
    度臺上字第1187號判決參照）。被告簽收附表一八九編號之
    文書後，並交付於員警，顯然於該文書之內容有所主張乙○
    ○為違規人或犯罪嫌疑人，已收受該單據或通知之意，足生
    損害於道路交通管理、刑案偵查之正確性，並使乙○○有受
    處罰之虞，而損害其本人。至附表編號七之文件，其內容乃
    警方依據刑事訴訟法第95條、第100 條之2 規定，踐行告知
    義務，與同一時間製作之調查筆錄（即附表編號五六）相同
    ，僅重複踐行告知之程序而已；且被告祇在該文件之「被告
    知人」欄下偽造署押，並未表示另外製作何種文書，與上述
    附表編號一八九文書具收據之性質，迥然不同，而被告於附
    表編號二至六與十至十二之文書中偽造乙○○之署押，亦無另
    外製作文書或為一定意思表示之意，亦僅構成署押之偽造。
    是核被告所為，係犯刑法第185 條之3 服用酒類不能安全駕
    駛動力交通工具而駕駛罪、同法第216 條、第210 條行使偽
    造私文書罪。其偽造署押係偽造私文書之階段行為，偽造後
    復持以行使，其偽造私文書之低度行為經行使偽造私文書之
    高度行為所吸收，均不另論罪。附表編號二至六、十至十二係
    單純偽造署押，其與其他上開偽造私文書部分行為之偽造署
    押仍係接續一行為，併為偽造私文書行為所吸收，亦不另論
    罪。又被告冒名應訊而先後在附表所示文件上偽造私文書而
    加以行使之行使偽造私文書行為，其先後各舉動，係於密切
    接近之時地實施，且係侵害同一之法益，各行為之獨立性極
    為薄弱，依一般社會健全觀念，在時間差距上，難以強行分
    開，無非係欲達同一逃避行政罰及刑罰目的之接續動作，在
    主觀上顯係基於一貫之犯意，核屬接續犯之性質。檢察官起
    訴書雖漏未論列被告於附表編號一所示之通知單收受通知者
    簽章欄偽造「乙○○」署名偽造私文書加以行使之行為，然
    該部分與起訴部分有接續之實質上一罪關係，業如前述，自
    為起訴效力所及，本院自應併予審理。被告所犯上開2 罪，
    犯意各別、行為互殊，應予分論併罰。爰審酌被告酒後駕車
    ，酒精濃度高達每公升1.08毫克，罔顧其他道路使用者之生
    命、身體、財產安全，事發後又冒名應訊，規避司法制裁，
    難謂當時已有悔意；惟姑念被告並無前科，此有臺灣高等法
    院被告前案紀錄表在卷足憑，且於審判時坦承犯行，態度尚
    可，及其尚有子女需扶養，目前尚無工作等一切情狀，量處
    如主文之刑。又被告之犯罪時間在96年4 月24日以前，所犯
    為中華民國九十六年罪犯減刑條例第3 條以外之罪，依前開
    減刑條例第2 條第1 項第3 款規定，減其宣告刑之二分之一
    ，並合併定應執行刑及諭知易科罰金之折算標準。末按被告
    偽造如附表所示「乙○○」之署名及指印，均應依刑法第
    219 條之規定，不問屬於犯人與否，併予宣告沒收。
據上論斷，應依刑事訴訟法第273 條之1 第1 項、第284 條之1
、第299 條第1 項前段，刑法第185 條之3 、第216 條、第210
條、第219 條、第51條第5 款、第41條第1 項前段，中華民國九
十六罪犯減刑條例第2條第1項第3款、第7條，判決如主文。
本案經檢察官丙○○到庭執行職務。
中　　華　　民　　國　　96　　年　　12　　月　　11　　日
                  刑事第三庭    法　官  蔡書瑜
以上正本證明與原本無異。
如不服本判決應於收受本判決後10日內向本院提出上訴書狀，並
應敘述具體理由，如未敘述上訴理由者，應於上訴期間屆滿後20
日內補提理由書狀於本院（均須按他造當事人之人數附繕本）「
切勿逕送上級法院」。
中　　華　　民　　國　　96　　年　　12　　月　　11　　日
　　　　　　　　　　　　　　　  書記官  邱靜銘
附錄法條：
中華民國刑法第185條之3：
（重大違背義務致交通危險罪）
服用毒品、麻醉藥品、酒類或其他相類之物，不能安全駕駛動力
交通工具而駕駛者，處1 年以下有期徒刑、拘役或3 萬元以下罰
金。
中華民國刑法第210條：
（偽造變造私文書罪）
偽造、變造私文書，足以生損害於公眾或他人者，處 5 年以下有
期徒刑。
中華民國刑法第216條：
（行使偽造變造或登載不實之文書罪）
行使第 210 條至第 215 條之文書者，依偽造、變造文書或登載
不實
事項或使登載不實事項之規定處斷。
中華民國刑法第219條：
（沒收之特例）
偽造之印章、印文或署押，不問屬於犯人與否，沒收之。
附表
┌──┬──────────┬─────────┬─────────┐
│編號│ 文   件   名   稱  │   欄        位   │ 偽 造 之 署 押   │
├──┼──────────┼─────────┼─────────┤
│ 一 │高雄市政府警察局96年│收受通知聯者簽章欄│乙○○署名參枚（含│
│    │4 月17日高市警交字第│                  │移送聯、存查聯、迴│
│    │B00000000 號舉發違反│                  │復聯）            │
│    │道路交通管理事件通知│                  │                  │
│    │單（1 式4 聯，通知聯│                  │                  │
│    │無收受通知聯者簽章欄│                  │                  │
│    │）                  │                  │                  │
├──┼──────────┼─────────┼─────────┤
│ 二 │酒精濃度測試單      │被測人欄          │乙○○署名、指印各│
│    │                    │                  │壹枚              │
├──┼──────────┼─────────┼─────────┤
│ 三 │道路交通事故現場圖  │空白處            │乙○○署名及指印各│
│    │                    │                  │壹枚              │
├──┼──────────┼─────────┼─────────┤
│ 四 │高雄市政府警察局交通│紀錄表內文        │乙○○署名貳枚、指│
│    │大隊交通事故談話紀錄│                  │印拾參枚          │
│    │表                  │                  │                  │
├──┼──────────┼─────────┼─────────┤
│    │高雄市政府警察局苓雅│筆錄第1 頁應告知事│乙○○署名肆枚、指│
│ 五 │分局三多路派出所96年│項欄之受詢問人簽名│印柒枚            │
│    │4 月17日調查筆錄（第│處、筆錄內文、騎縫│                  │
│    │1次）               │及筆錄末之受詢問人│                  │
│    │                    │欄                │                  │
├──┼──────────┼─────────┼─────────┤
│ 六 │高雄市政府警察局苓雅│筆錄第1 頁應告知事│乙○○署名伍枚、指│
│    │分局三多路派出所96年│項欄之受詢問人簽名│印拾參枚          │
│    │4 月17日調查筆錄（第│處、筆錄內文、騎縫│                  │
│    │1次）               │及筆錄末之受詢問人│                  │
│    │                    │欄                │                  │
├──┼──────────┼─────────┼─────────┤
│ 七 │權利告知書（1 式2 聯│被告知人欄、內文  │乙○○署名貳枚、指│
│    │，1 聯交被告知人，1 │                  │印肆枚（1 式2 聯）│
│    │聯存查）            │                  │                  │
├──┼──────────┼─────────┼─────────┤
│ 八 │高雄市政府警察局苓雅│被通知人簽名捺印欄│乙○○署名、指印各│
│    │分局刑事案件通知（本│                  │壹枚              │
│    │人）                │                  │                  │
├──┼──────────┼─────────┼─────────┤
│ 九 │高雄市政府警察局苓雅│被通知人簽名捺印欄│乙○○署名貳枚、指│
│    │分局刑事案件通知（家│                  │印壹枚            │
│    │屬）                │                  │                  │
├──┼──────────┼─────────┼─────────┤
│ 十 │高雄市政府警察局苓雅│備考欄            │乙○○指印壹枚    │
│    │分局被留置人入室通知│                  │                  │
│    │單                  │                  │                  │
├──┼──────────┼─────────┼─────────┤
│ 十一 │高雄市政府警察局苓雅│備考欄            │乙○○指印壹枚    │
│    │分局被留置人出室通知│                  │                  │
│    │單                  │                  │                  │
├──┼──────────┼─────────┼─────────┤
│ 十二 │乙○○之口卡片影本  │空白處            │乙○○署名及指印各│
│    │                    │                  │壹枚              │
└──┴──────────┴─────────┴─────────┘
